臺灣高等法院民事判決　　　　　　　　 95年度上易字第738號
上　訴　人　甲○○
被上訴人　　丙○○
訴訟代理人　丁○○
　　　　　　乙○○
上列當事人間請求侵權行為損害賠償事件，上訴人對於中華民國
95年 7月14日臺灣臺北地方法院95年度訴字第2520號第一審判決
提起上訴，本院於95年12月27日言詞辯論終結，判決如下：
    主  文
原判決關於駁回上訴人後開第 2項之訴部分，並訴訟費用之裁判
廢棄。
上開廢棄部分，被上訴人應再給付上訴人新臺幣62,450元。
其餘上訴駁回。
第一、二審訴訟費用，由被上訴人負擔4分之1，餘由上訴人負擔
。
    事  實
甲、上訴人方面：
一、聲明：
  (一)原判決不利上訴人部分廢棄。
  (二)上開廢棄部分，被上訴人應再給付上訴人新臺幣668,122元
    。
二、陳述：除與原判決記載相同者外，補稱略以：
  (一)上訴人就診之中醫並無國家考試合格之中醫師執業執照，故
    上訴人放棄中醫診療新臺幣（下同）63,500元及中藥五寶粉
    9,000元之求償；此外，存證信函90元及衛生紙 82,125元，
    上訴人亦不請求。
  (二)上訴人對原判決不服部分：
   1.醫療費中之保健食品鈣片6,000元及看護費8,800元應予准
     許。
   2.上訴人請求工作損害金：
     (1)上訴人因為車禍骨折約1.5個月無法工作，上訴人僅請求
       1 個月薪資91,752元（上訴人願以93年度薪資扣繳憑單
       總額963,400元以10.5月平均計算，210000＋264550＋
       35200＋138600＋163400＋151650＝963,400元，963,400
       ÷10.5＝91,752）
     (2)補習班的契約係一年一聘，從7月至次年6月，上訴人本
       來預定在立佳補習班工作，因為受傷必須休養，待上訴
       人可以工作時，立佳補習班已聘用別人，上訴人請求立
       佳補習班一年之工作損害288,000元（24000×12＝
       288,000）。
   3.上訴人另請求民事訴訟費用13,545元、執行費6,640元，又
     ，上訴人因訴訟之需要提出薪資證明，被上訴人竟對上訴
     人提出偽造文書之告訴並寄發黑函至補習班，令補習班之
     雇主對上訴人品德有所懷疑，上訴人精神痛苦請求精神慰
     撫金232,250元，合計上訴人請求被上訴人再給付上訴人
     668,122元。
乙、被上訴人方面：
一、聲明：上訴駁回。
二、陳述：除與原判決記載相同者外，補稱略以：
  (一)對上訴人請求之看護費用 8,800元，被上訴人同意給付，其
    餘否認。被上訴人任職於南山人壽公司，月薪約 4萬元，有
    不動產，原判決核准之慰撫金應屬妥適，上訴人請求20餘萬
    元過高。
  (二)上訴人在原審提出之扣繳憑單一年只有20餘萬元，上訴人補
    稅後主張其每月收入為10多萬元並不合理等語置辯。
    理  由
一、上訴人上訴聲明原請求被上訴人再給付75萬元，嗣減縮為再
    給付668,122元，應予准許。
二、上訴人起訴主張：被上訴人丙○○於民國93年6月14日下午1
    時30分許，駕駛車號0658- DR號自小客車，沿台北市○○○
    路第2、3車道北往南方向行駛，行經復興北路與長安東路，
    欲向右變換車道繼續行駛時，未打右轉方向燈、並未減速慢
    行，驟然向右變換行向，致沿復興北路第 4車道同向超速行
    駛在後，騎乘車號MHB -303號機車之訴外人黃意芳因煞車不
    及發生碰撞致人車倒地，被上訴人見狀將車停於該路段第 3
    、4車道間。而當時與黃意芳行駛於同一車道、騎乘車號BLH
    -759號重型機車之上訴人，為避免輾及遭被上訴人撞倒之黃
    意芳人、車，刻意將機車向左放倒，因而導致胸壁挫傷、左
    胸肋骨閉鎖性骨折等傷害，本於侵權行為損害賠償請求權求
    為命被上訴人為給付之判決。
    被上訴人則以：本件交通事故當事人共 3人，即被上訴人、
    上訴人、第三人黃意芳均有過失，應共同平均負擔本件交通
    事故全部損害賠償金額等語，資為抗辯。
三、兩造不爭之事實：
  上訴人主張在前揭時地因系爭車禍受有胸壁挫傷、左胸肋骨閉
  鎖性骨折等傷害之事實，為被上訴人所不爭執，堪信屬實。
四、兩造爭點之論述：
  本件之爭點為被上訴人是否應對上訴人之受傷負侵權行為損害
  賠償責任？上訴人請求之損害賠償金額是否應予准許？茲審酌
  如次：
  (一)被上訴人對上訴人之受傷應負侵權行為損害賠償責任：
    1.上訴人主張被上訴人於上開時地因過失發生車禍，致上訴
      人胸壁挫傷、左胸肋骨閉鎖性骨折等傷害，刑事部分業經
      台灣台北地方法院（以下簡稱台北地院）及本院對於被上
      訴人以過失傷害罪判處拘役30日確定之事實，業據上訴人
      提出醫療費用收據影本，並經原法院依職權調取台北地院
      94年度交易字第 406號、本院95年度交上易字第15號刑事
      卷證核閱屬實。雖被上訴人以上訴人係蛇行且超車以致滑
      倒，上訴人之受傷與本件交通事故無任何因果關係云云置
      辯。惟，訴外人黃意芳於台北地院94年交易字第406號審
      判程序中證稱：「我起來的時候‧‧‧同時發現另外有一
      輛機車摔倒在我的右前方」，「我在倒地後，隨即就自己
      站起來‧‧‧」、「我起身後有看到機車騎士（按：即上
      訴人）躺在地上，在我倒地機車的右前方，大概三公尺左
      右，他（按：即上訴人）的機車則是在他前方距離更遠的
      地方，已經滑過長安東路口，他的機車就倒在人行道旁邊
      」等語（原審訴字卷第26、27頁），再參以上訴人機車倒
      地滑行之刮地痕起始點，確在黃意芳倒地位置附近，有臺
      北市○○○○○道路交通事故現場圖影本可稽（見上開卷
      第16頁），可知上訴人係突遇被上訴人與黃意芳之碰撞事
      故後，隨即於同一車道失控滑倒在地，上訴人機車滑倒之
      時間，應與黃意芳之機車倒地時間緊接。故證人丁○○於
      台北地院94年交易字第406號審判程序中證雖證稱：「下
      車時就看到甲○○的機車超過所有的車輛往前行駛，後來
      因為甲○○的前方有機車，我見到他的車為超越該機車而
      向左超車過去，我低頭查看黃意芳的情形時，再抬頭就看
      到甲○○的機車已經滑倒了」等語（上開卷第31頁），實
      與現場倒地滑行所生之刮地痕位置不同，自不足採。足證
      上訴人係為閃避黃意芳而倒地滑行，而黃意芳倒地復因被
      上訴人變換車道未保持安全距離之故，為被上訴人所不爭
      執，故上訴人之滑倒受傷與被上訴人變換車道未保持安全
      距離之過失行為間，有相當因果關係，被上訴人之抗辯，
      自不足採。
    2.按汽車在同一車道行駛時，後車與前車之間應保持隨時可
      以煞停之距離，又汽車行駛時，應注意車前狀況，並隨時
      採取必要之安全措施，道路交通安全規則第94條第 1項、
      第 3項定有明文；依同規則第2條第1款規定，上開規定於
      機車亦有適用。本件上訴人騎乘機車行經被上訴人與黃意
      芳發生事故地點時，見黃意芳人車倒地來不及煞停，致失
      控摔倒滑行，已如前述；上訴人機車滑行之刮地痕跡長達
      21.9公尺，且呈右斜方向穿越路口至人行道突起處始行停
      止，有上開現場圖可憑，顯無上訴人所稱直接向左放倒機
      車之情形；可知上訴人亦未保持隨時可以煞停之距離並隨
      時注意車前狀況，否則當能及時停煞而非滑行如此長距離
      。上訴人無不能注意之情事，竟疏未注意遵守上開規定，
      其對本件事故之發生，亦與有過失。本件車禍之肇事責任
      ，經臺北市車輛行車事故鑑定覆議委員會覆議結果，亦認
      「蔡瑞英變換行向未注意安全距離為肇事主因，甲○○閃
      避失控為肇事次因」，有覆議意見書附於原審卷第22 頁
      可參。
    3.被上訴人不法侵害上訴人之身體，既經認定，被上訴人對
      於上訴人因而所受之損害，應負賠償責任；惟損害之發生
      或擴大，被害人與有過失者，法院得減輕賠償金額，或免
      除之。上訴人就損害之發生與有過失，本院認上訴人與被
      上訴人之過失比例為1:3，被上訴人得減輕賠償金額4分之
      1 。至於黃意芳對系爭車禍之發生是否有過失，乃黃意芳
      就其損害是否向被上訴人求償之問題，本件既然係上訴人
      向被上訴人求償，純屬兩造間之過失比例之衡量，附此敘
      明。
  (二)關於上訴人請求之金額：
    本件經原審判決後，上訴人對慰撫金、工作損失及醫療費不
    服，另請求訴訟費用，爰就上訴人請求之金額逐項審酌之：
    1.看護費 8,800元被上訴人同意給付，上訴人此部分請求應
      予准許。至於上訴人主張因為骨折，醫師建議上訴人吃鈣
      片，上訴人花費6,000元部分；經本院向醫院函詢上訴人
      有無服用鈣片之必要，財團法人台安醫院函覆「鈣片服用
      或許有幫忙，不服用也可」，有該醫院95年10月11日醫
      發字第 498號覆函附於本院卷第61頁可佐，足證購買鈣片
      之支出非屬維持傷害後身體或健康之「必要」支出，上訴
      人此部分請求，難以准許。
    2.按「不法侵害他人之身體或健康者，對於被害人因此喪失
      或減少勞動能力或增加生活上之需要時，應負損害賠償責
      任。」民法第193條定有明文。上訴人主張車禍骨折約1.5
      個月無法工作，請求 1個月薪資91,752元，且錯過聘僱時
      間，請求立佳補習班一年之工作損害 288,000元云云。查
      ，上訴人自認住院治療 8日後出院，此外，並未提出醫院
      出具之書面證據證明上訴人有 1個月時間不能擔任補習班
      老師之工作，其請求 1個月之薪資，難以准許，應以其住
      院之日數為請求之依據。至於上訴人另請求立佳補習班一
      年之工作損害，上訴人既自認休養一個半月，自不能請求
      一年之工作損失，且上訴人非捨立佳補習班不能以其工作
      能力在他處覓得工作，此部分請求，自不應准許。經查，
      被上訴人曾對上訴人提出偽造文書之告訴，指稱上訴人提
      出之薪資證明係偽造，經台灣台北地方法院檢察署以95年
      度偵字第9059號予以不起訴處分，認定該等證明均經補習
      班負責人核對無誤後始簽名蓋章，並無偽造文書之情事（
      本院卷第14至17頁），則依補習班負責人林朱錦桂等人在
      該偵查案件之證述，上訴人車禍發生前合計每月確有
      127,400 元之薪資收入，則上訴人請求每月按91,752元計
      算工作損失，自無不合，準此，上訴人得請求之工作損害
      為24,467元（91752÷30×8＝24467），逾此金額之請求
      ，難以准許。
    3.民事訴訟費用13,545元及執行費6,640元部分：
      上訴人在本事件繳交之訴訟費用，本院業於主文就兩造應
      負擔之訴訟費用予以諭知，依強制執行法第 4條規定，係
      有執行名義。而執行費依強制執行法第29條第 2項規定，
      得就強制執行之財產優先受償，自不得在本件重複請求。
    4.慰撫金232,250元：
      上訴人受有左胸肋骨骨折、挫傷等傷害，顯然增加其呼吸
      困難度，肉體、精神受極大痛苦，爰審酌上訴人為補習班
      教師、大學畢業、有不動產，被上訴人從事壽險業、高中
      畢業、月薪4萬元、有不動產等兩造之身分、地位、經濟
      能力等一切情狀，本院認依兩造之經濟能力均不差之情形
      觀之，原判決核准之10萬元，尚屬過低，應以15萬元較為
      公允，上訴人逾此數額之請求，為無理由。
    5.綜上，上訴人請求看護費8,800元、工作損害24,467元、
      增加之慰撫金5萬元，應予准許，合計上訴人依侵權行為
      之法律關係，請求被上訴人再賠償 83,267元（8,800+
      24,467+50,000=83,267），洵屬有據。惟上訴人與有過失
      ，應減少被上訴人賠償比例金額4分之1，故上訴人請求賠
      償金額應為62,450元（83,267 X3/4＝62,450）（小數點
      以下四捨五入）。
五、綜上所述，上訴人本於侵權行為損害賠償之法律關係，請求
    上訴人再給付 668,122元，於62,450元為有理由，應予准許
    。逾此所為請求，為無理由，應予駁回。原審就上開應准許
    部分，為上訴人敗訴之判決，尚有未洽，上訴意旨求予廢棄
    改判，為有理由，爰由本院予以廢棄改判如主文第2項所示
    。至於上訴人之請求不應准許部分，原判決為上訴人敗訴之
    判決，經核於法並無不合，上訴意旨求予廢棄改判，為無理
    由，應駁回其上訴。
六、本件事證已臻明確，兩造其餘攻擊防禦方法，經審酌後，或
    與本件無涉，或與判決結果不生影響，毋庸一一論列。
七、據上論結，本件上訴為一部有理由，一部無理由，依民事訴
    訟法第450 條、第449條第1項、第79條，判決如主文。
中　　華　　民　　國　　96　　年　　 1　　月　　10　　日
　　　　　　　　  　民事第二庭
                      　審判長法　官  吳謙仁
　　　　　　　　　　          法　官  李瓊蔭
　　　　　　　　　　          法　官  蘇瑞華
正本係照原本作成。
不得上訴。
中　　華　　民　　國　　96　　年　　1 　　月　　12　　日
　                            書記官  賴以真
